臺灣新竹地方法院民事簡易判決  
109年度竹簡字第575號
原      告  林榮星  
訴訟代理人  楊隆源律師
複代理人    楊勝鈞    住新竹市○○路000號5樓之3        被 
     告  陳有財    住新竹市○○○里000號
            陳政裕兼陳蔡月雲之承受訴訟人

            陳政隆兼陳蔡月雲之承受訴訟人

            陳政賢兼陳蔡月雲之承受訴訟人

            林世烽  
            楊佳瑋  
            楊邴淇  
            陳玟靜  
上列當事人間分割共有物事件，本院於民國110年9月22日辯論終
結，判決如下：
    主      文
兩造共有新竹市○○段○○○地號土地，面積三九九平方公尺，如附
圖所示位置及依附表二所示分割方法分得面積並權利範圍。
訴訟費用由兩造按如附表一所示訴訟費用負擔比例負擔。　　
    事實及理由
壹、程序方面：
一、按訴訟繫屬中為訴訟標的之法律關係，雖移轉於第三人，於
    訴訟無影響。前項情形，第三人經兩造同意，得聲請代移轉
    之當事人承當訴訟；僅他造不同意者，移轉之當事人或第三
    人得聲請法院以裁定許第三人承當訴訟，民事訴訟法第254
    條第1、2項分別定有明文。經查，原共有人陳金木已將應有
    部分1/12，以買賣原因移轉予被告楊佳瑋，原共有人陳德偉
    已將應有部分1/12，以買賣原因移轉予被告楊邴淇，原共有
    人陳振輝、陳振澤、陳麗玲、陳麗芬已將應有部分各1/32，
    以買賣原因移轉予被告陳玟靜，有土地登記第一類謄本在卷
    可稽（見本院卷一第343至347頁），被告楊佳瑋、楊邴淇、
    陳玟靜已聲明承當訴訟（見本院卷一第339頁），而經本院
    送達原共有人陳金木、陳德偉、陳振輝、陳振澤、陳麗玲及
    陳麗芬，其中原共有人陳振輝、陳麗玲、陳麗芬3人均表示
    沒意見（見本院卷一第378頁），另原共有人陳金木、陳德
    偉、陳振澤均未表示意見，原告亦已一併更正訴之聲明（見
    本院卷一第421頁），不再對其6人請求，依上開規定，應即
    以被告楊佳瑋、楊邴淇、陳玟靜為承當訴訟人，且因原共有
    人陳金木、陳德偉、陳振輝、陳振澤、陳麗玲及陳麗芬已非
    共有人，自應視為已脫離訴訟。
二、按當事人死亡者，訴訟程序在有繼承人、遺產管理人或其他
    依法令應續行訴訟之人承受其訴訟以前當然停止；第168條
    至172條及前條所定之承受訴訟人，於得為承受者，應即為
    承受之聲明，他造當事人，亦得聲明承受訴訟，民事訴訟法
    第168條、第175條分別定有明文。原告起訴後被告陳蔡月雲
    已於民國110年6月26日死亡，其應有部分已由被告陳政裕、
    陳政隆、陳政賢辦理繼承登記（見本院卷二第95至99頁），
    故原告聲請由被告陳政裕、陳政隆、陳政賢承受訴訟，並經
    本院送達予被告陳政裕、陳政隆、陳政賢（見本院卷二第27
    頁、第49至53頁），自應予以准許。
三、被告陳政裕經合法通知，未於最後言詞辯論期日到場，其餘
    被告經合法通知，均未於言詞辯論期日到場，核無民事訴訟
    法第386條所列各款情形，爰依原告之聲請，由其一造辯論
    而為判決。
貳、實體方面：
一、原告起訴主張：兩造共有新竹市○○段000地號土地（下稱系
    爭土地），並無依使用目的不能分割或契約訂有不能分割期
    限之情形，因其中共有人之一即被告陳有財於土地登記謄本
    上所載住址為「新竹市○○○里000號」，係日據時期住所番號
    ，現行行政區域並無其對照之住所，原告無法聯繫被告陳有
    財，致無法以協議方式分割系爭土地。又因被告陳政裕、陳
    政隆、陳政賢3人希望分得系爭土地，被告林世烽、楊佳瑋
    、陳玟靜、楊邴淇等4人均表示願與原告分割為一筆且維持
    共有。為此，爰依民法第823條及同法第824條之規定，提起
    本件訴訟等語。並於本院聲明：准將系爭土地，面積399平
    方公尺，予以原物分割，分割方法為如新竹市地政事務所11
    0年4月20日複丈成果圖標示甲部分（登記面積100平方公尺
    ）分歸被告陳有財單獨所有；乙部分（登記面積34平方公尺
    ）分歸被告陳政裕、被告陳政隆、被告陳政賢等3人依原有
    權利範圍維持共有；丙部分（登記面積265平方公尺）分歸
    原告、被告林世烽、被告楊佳瑋、被告陳玟靜、被告楊邴淇
    等5人依原有權利範圍比例維持共有。
二、被告則以：
（一）被告陳政裕：系爭土地上有1間老房子，整編前門牌是新
      竹市○○路○○巷00○0號，目前局部破敗，也沒有人使用及居
      住，系爭土地有臨計畫道路，目前道路開了一半，我們這
      一段還沒通；同意分割，希望可以分到土地。
（二）被告林世烽、楊佳瑋、陳玟靜、楊邴淇：同意原告提出之
      分割方案，並願與原告分割在同一筆土地，若所分配面積
      超過原持有之土地面積，願以現金進行補償。
（三）被告陳有財、陳政隆、陳政賢未於言詞辯論期日到場，亦
      未提出書狀作何聲明或陳述。
三、原告主張兩造為系爭土地共有人，有土地登記謄本附卷為憑
    （見本院卷二第95至99頁）。又共有人即被告陳政裕、林世
    烽、楊佳瑋、陳玟靜、楊邴淇均表示同意分割，被告陳有財
    、陳政隆、陳政賢則未到場表示意見，另被告陳有財於土地
    登記謄本上所載住址為「新竹市○○○里000號」，係日據時期
    住所番號，現行行政區域並無其對照之住所，此有新竹○○○○
    ○○○○109年8月26日竹市北戶字第1090003604號附卷可按（見
    本院卷一第131頁），原告無法聯繫被告陳有財，致系爭土
    地至今無法協議分割，而前開土地並無依物之使用目的而有
    不能分割之情形，兩造間亦無定有不分割之期限，復無不分
    割之協議，是原告依民法第823條第1項前段規定，請求裁判
    分割前開土地，即屬有據。
四、再按共有物之分割，依共有人協議之方法行之。分割之方法
    不能協議決定，或於協議決定後因消滅時效完成經共有人拒
    絕履行者，法院得因任何共有人之請求，命為下列之分配：
    一、以原物分配於各共有人。但各共有人均受原物之分配顯
    有困難者，得將原物分配於部分共有人。二、原物分配顯有
    困難時，得變賣共有物，以價金分配於各共有人；或以原物
    之一部分分配於各共有人，他部分變賣，以價金分配於各共
    有人；以原物為分配時，因共有人之利益或其他必要情形，
    得就共有物之一部分仍維持共有。民法第824條第1項、第2
    項、第4項分別定有明文。又按分割共有物，究以原物分割
    ，或變價分割為適當，法院應斟酌當事人意願、共有物之使
    用情形、物之經濟效用及全體共有人之利益等情形而為適當
    分割，不受共有人所主張分割方法之拘束。
五、本院為定分割方法，乃履勘現場並囑託新竹市地政事務所至
    現場實施勘測，勘驗結果為：系爭土地南側臨計劃道路（目
    前尚未開通），土地上有1間1層樓房屋，房屋旁另興建有1
    間倉庫及廁所，上開建物已毀敗且無人居住，原告訴訟代理
    人及被告陳裕政在場均表示上開建物無須保留之事實，有勘
    驗測量筆錄在卷可參（見本院卷一第304頁）。嗣經原告提
    出分割方案送請新竹市地政事務所測量，此有新竹市地政事
    務所110年4月23日新地測字第1100003301號函及函附之附圖
    複丈成果圖及原告同意書（見本院卷一第387至391頁）在卷
    可稽。系爭土地除有前揭建物外，其餘為空地，到場之原告
    訴訟代理人及被告陳政裕對於前揭建物均表示無須保留。本
    院審酌上情，及土地之地形、共有人使用現況、共有人意願
    ，及被告陳政裕、陳政隆及陳政賢為兄弟關係，則系爭土地
    以依附圖按附表二所示分割方法分割，尚屬適當。
六、綜上所述，兩造為系爭土地之共有人，前開土地並無因使用
    目的不能分割或契約訂有不能分割期限等情事，兩造復無法
    進行協議分割，從而，原告本於民法第823條第1項前段之規
    定提起本訴，訴請裁判分割共有物，為有理由，應予准許，
    爰判決如主文第1項所示。
七、分割共有物之訴實質上並無所謂何造勝訴敗訴之問題，是以
    如將訴訟費用完全命形式上敗訴之被告負擔，實欠公允。本
    院審酌兩造各自因本件訴訟所得到之利益，認本件之訴訟費
    用，應由兩造各以與應有部分相當之數，比例分擔。
據上論結，本件原告之訴為有理由，依民事訴訟法第385條第1項
前段、第80條之1，判決如主文。
中　　華　　民　　國　　110 　年　　10　　月　　6 　　日
                  新竹簡易庭    法  官  邱玉汝
以上正本係照原本作成。
如對本判決上訴，須於判決送達後20日內向本院提出上訴狀；如
委任律師提起上訴者，應一併繳納上訴審裁判費。
中　　華　　民　　國　　110 　年　　10　　月　　6 　　日
                                書記官  陳筱筑
附表一：
編號 共有人姓名 應有部分比例 訴訟費用負擔之比例 01 陳有財 2/8 2/8 02 陳政裕 1/36 1/36 03 陳政隆 1/36 1/36 04 陳政賢 1/36 1/36 05 林世烽 28674/80000 28674/80000 06 林榮星 1326/80000 1326/80000 07 楊佳瑋 1/12 1/12 08 陳玟靜 4/32 4/32 09 楊邴淇 1/12 1/12 
附表二：
附圖編號   登記面積 （平方公尺）  取得人     權利範圍 甲 100 陳有財 1/1 乙 34 陳政裕、陳政隆、陳政賢 由陳政裕、陳政隆、陳政賢各按應有部分1/3、1/3、1/3分別共有 丙 265 林世烽、林榮星、楊佳瑋、陳玟靜、楊邴淇 由林世烽、林榮星、楊佳瑋、陳玟靜、楊邴淇各按應有部分43011/80000、1989/80000、1/8、3/16、1/8分別共有